【裁判字號】    95,裁,2518
【裁判日期】    951116
【裁判案由】    地價稅
【裁判全文】
最  高  行  政  法  院  裁  定
                                     95年度裁字第02518號
上  訴  人  甲○○
                            （送達代收人乙○○
被 上訴 人  臺北市稅捐稽徵處
代  表  人  丙○○
上列當事人間因地價稅事件，上訴人對於中華民國94年7月29日
臺北高等行政法院94年度簡字第233號判決，提起上訴，本院裁
定如下：
    主  文
上訴駁回。
上訴審訴訟費用由上訴人負擔。
    理  由
一、按對於適用簡易程序之裁判提起上訴或抗告，須經本院許可
    ，且該許可以訴訟事件所涉及之法律見解具有原則性者為限
    ，行政訴訟法第235條定有明文。
二、上訴意旨略以：1.上訴人及親屬於民國76年7月3日即已遷出
    戶籍，稅捐機關查底冊資料應依土地稅法第40條及土地法第
    167條每年徵收一次，稅捐機關不遵守上開法條規定，在稽
    延17年後再依稅捐稽徵法第21條第1項第2款、第2項及同法
    第22條第4款規定，補徵88年至92年差額地價稅，顯然違法
    。2.本案自76年發生迄至93年補徵稅金時止，已17年之久，
    顯已逾民法第125條請求權時效，因此稅捐機關無權再行補
    徵稅金課徵地價稅，原判決指稱稅捐稽徵法係民法之特別法
    ，自應優先適用稅捐稽徵法，惟稅捐稽徵法既為民法之特別
    法，當然民法是主法，稅捐稽徵法是從法，適用時自當以民
    法為優先。3.依照土地稅法第40條及土地法第167條規定，
    地價稅由主管稽徵機關照地政機關編造地價歸戶冊核定，每
    年徵收一次。本案於擱置17年後，無論依民法或稅捐稽徵法
    ，均罹於消滅時效。被上訴人依照稅籍底冊補徵地價稅，明
    顯違反土地稅法第40條、土地法第167條及民法第125條等規
    定云云。
三、本件原判決以上訴人所有坐落臺北市○○區○○段4小段58
    地號等4筆土地，原按自用住宅用地稅率課徵地價稅，然其
    地上房屋自76年7月3日起，上訴人及其配偶、直系親屬並未
    於該址辦竣戶籍登記，有上訴人之戶籍謄本及戶籍資料連線
    查詢資料在卷足憑。依土地稅法第9條規定，土地所有權人
    或其配偶、直系親屬於該地辦竣戶籍登記，且無出租或供營
    業用之事實，乃係認定該土地是否為自用住宅用地要件。同
    法第41條第2項規定，納稅義務人在其本人、配偶或直系親
    屬將戶籍遷出土地上房屋導致適用特別稅率之原因、事實消
    滅時，即負有向主管稅捐稽徵機關申報之義務。又關於地價
    稅之徵收，稅捐稽徵法係民法之特別法，自應優先適用稅捐
    稽徵法之規定。稅捐稽徵法第22條及第23條就稅捐之核課期
    間、徵收期間既有明文規定，自無民法第125條一般請求權
    時效規定之適用。從而，被上訴人核定補徵系爭土地88年至
    92年按自用住宅用地稅率與一般用地稅率之差額地價稅計新
    臺幣26,493元，依法自屬有據，因將上訴人在原審之訴駁回
    ，經核於法並無違背。上訴人之上訴理由與其在原審行政訴
    訟起訴狀之理由並無不同，無非執其一己法律上之歧異見解
    任加爭執，並未指明原判決所適用之法規有顯然之重大錯誤
    ，或與其他高等行政法院就同類案件所表示之法律見解有何
    互相牴觸情事，難認其訴訟事件所涉及之法律見解具有原則
    性。上訴人提起上訴，不合首揭規定，不應許可，其上訴並
    不合法，應予駁回。
四、依行政訴訟法第249條第1項前段、第104條、民事訴訟法第
    95條、第78條，裁定如主文。
中    華    民    國    95    年    11    月    16    日
                  第二庭審判長法  官  廖  政  雄
                              法  官  鍾  耀  光
                              法  官  姜  仁  脩
                              法  官  王  德  麟
                              法  官  黃  清  光
以  上  正  本  證  明  與  原  本  無  異
中    華    民    國    95    年    11    月    17    日
                              書記官  蘇  金  全


司法院資訊處製作；財團法人民間司法改革基金會備份。
